最高法院刑事判決　　　　　　九十六年度台上字第六二三０號
上　訴　人　甲○○
上列上訴人因違反槍砲彈藥刀械管制條例案件，不服台灣高等法
院中華民國九十五年一月六日第二審判決（九十四年度上訴字第
二八六八號，起訴案號：台灣宜蘭地方法院檢察署九十三年度偵
字第一一八八號），提起上訴，本院判決如下：
    主  文
上訴駁回。
    理  由
按刑事訴訟法第三百七十七條規定，上訴於第三審法院，非以判
決違背法令為理由，不得為之。是提起第三審上訴，應以原判決
違背法令為理由，係屬法定要件。如果上訴理由書狀並未依據卷
內訴訟資料，具體指摘原判決不適用何種法則或如何適用不當，
或所指摘原判決違法情事，顯與法律規定得為第三審上訴理由之
違法情形，不相適合時，均應認其上訴為違背法律上之程式，予
以駁回。本件上訴人甲○○上訴意旨略稱：(一)上訴人配偶柳玉萍
在第一審準備程序所為之陳述，未經法官諭知其在法律上之地位
為何，亦未具結及告知得拒絕證言，且係於準備程序時訊問，無
證據能力，原審援引為判決基礎，自屬違背法令。(二)依警員林明
璋於第一審之證言，足以證明（藏有槍枝）之黑色皮包係楊水霖
持有，自應認為系爭槍枝亦為楊水霖持有，且當時上訴人手上並
未持有任何物品，何須委由他人代拿皮包。原判決謂林明璋此部
分之證詞，仍不足以動搖上訴人自白之真實性，認事用法顯有不
當。(三)依偵查卷所示，扣案兩支改造手槍一支在地板查扣，一支
在皮包內查扣，而黑色皮包內有一串鑰匙，該鑰匙可以直接證明
皮包究竟為何人所有，惟檢方始終無法提供此項重要證據，本案
顯有應予調查之證據未予調查之違誤。(四)原審改判上訴人有罪之
依據，無非為上訴人之自白，柳玉萍之陳述，與楊水霖之測謊報
告。惟查被告之自白不得作為有罪判決之唯一證據，此觀之刑事
訴訟法第一百五十六條第二項規定自明。而柳玉萍之陳述因不符
法定程序，不得作為證據。證人楊水霖之證詞，則與測謊報告內
容相互牴觸，其證據證明力顯有疑問，原審作成不利上訴人之判
斷，證據取捨顯有違誤。(五)上訴人確是代人頂罪，所以才會配合
警方、楊水霖作成不實之筆錄及自白，本案所示之證據，留有合
理懷疑空間，得認定上訴人非屬持有寄藏槍械之人，原審認事用
法，顯有違誤等語。
惟查：證據之取捨、事實之認定，乃事實審法院職權行使之範圍
，事實審法院經調查證據之結果，本於確信，依自由心證之取捨
證據，苟其取捨，與經驗法則或論理法則無違，即不得任意指為
違法，而據為適法之第三審上訴理由。本件原審認定上訴人有原
判決所載受潘康寧（已歿）之託，未經許可寄藏具有殺傷力之改
造手槍二支及改造子彈三顆之犯行，係以上訴人於警詢及偵查中
之自白，證人楊水霖、柳玉萍、尹祖彬（警員）之陳述，扣案之
改造手槍二支、改造子彈三顆（一顆業已試射）及槍彈鑑定書，
證人楊水霖對於：(一)「這兩把槍有任何一把是你的嗎？答: 沒有
。」；(二)「警方找到的這兩槍中，有任何一把是你的嗎？答: 沒
有。」，均無不實反應，及以緊張高點法「The Peak of Test（
POT ）測試，當問及受測人楊水霖「有關本案查獲的這兩把槍是
誰的？」測試反應圖譜反應在「甲○○的」等測謊鑑定結果，以
及搜索票聲請書、刑案現場勘查報表、勘查相片、搜索扣押證明
筆錄等證據資料，為綜合之判斷，認上訴人之犯行堪予認定。因
而撤銷第一審之無罪判決，改判按想像競合犯從一重依修正前槍
砲彈藥刀械管制條例第十一條第四項之寄藏改造手槍罪，於法定
刑內判處其刑，已詳細敘明其所憑之證據及認定之理由。並指駁
、說明上訴人否認犯行，辯稱扣案槍、彈係楊水霖所有，其係代
楊水霖頂罪而為不實自白，及證人柳玉萍於原審證稱係楊水霖要
求上訴人頂罪云云，為不可採信之理由。復說明：證人警員林明
璋雖證稱：上訴人與楊水霖下車返家時，裝有手槍之黑色皮包為
楊水霖所持等語，然扣案改造手槍一支置於黑色皮包內在沙發上
查獲，另支係於沙發下地面查獲，而上訴人偕楊水霖返家遇警查
緝，即將大門關上分別跑上二、三樓，遭警員越窗入內追躡上樓
逮捕，業據證人尹祖彬結證屬實，且為上訴人所不爭執，足見上
訴人與楊水霖均為警進入上址之第一時間內逮捕。上訴人於原審
復自承：楊水霖當時只將海洛因帶到三樓丟棄等語，如該黑色皮
包係楊水霖所有，則其既能順利遁潛上三樓，何以未將之攜至三
樓一併丟棄，反棄置於一樓？再者，案發當日係上訴人駕車載楊
水霖一同返回住所，亦不能排除係上訴人因駕車及開啟門鎖之便
，一時將該黑色皮包委由楊水霖持有，故不能僅因楊水霖下車時
持有上述皮包，認定皮包內之槍枝即屬楊水霖所有，證人林明璋
此部分之證詞，仍不足以動搖上訴人前述自白之真實性。所為論
斷，俱有卷存證據資料可資覆按，並無採證或認定事實違背經驗
法則或論理法則，或其他違背法令之情形。另查依原判決理由所
載（見原判決第六頁倒數第七行至第二行），第一審法院於民國
九十三年六月二十四日行準備程序時，上訴人之妻柳玉萍係到庭
陳明上訴人因病不能到庭，故柳玉萍當日所為之陳述，顯然僅係
以上訴人配偶之身分陳述意見而已，並非以證人身分接受訊問，
自不生應否具結及告知得否拒絕證言之問題。至於原判決認柳玉
萍上開單純之意見陳述得為證據，雖不無微疵，然本件依上訴人
之自白、證人楊水霖、尹祖彬之證言、及楊水霖之測謊鑑定等證
據資料，仍應為上訴人有罪之認定，則將柳玉萍於第一審準備程
序中所為之陳述予以排除，亦與判決主旨並無影響，自不得資為
適法之第三審上訴理由。其餘上訴意旨非依據卷內訴訟資料指摘
原判決有何具體違背法令之情形，徒就原判決採證認事之職權行
使，及原判決已明白論斷之事項，任意指摘，再為事實上之爭執
，核與法律規定得為第三審上訴理由之違法情形，不相適合。其
上訴違背法律上之程式，應予駁回。
據上論結，應依刑事訴訟法第三百九十五條前段，判決如主文。
中　　華　　民　　國　九十六　年　十一　　月　十五  　日
                      最高法院刑事第八庭
                          審判長法官  陳　正　庸
                                法官  賴　忠　星
                                法官  林　開　任
                                法官  宋　　　祺
                                法官  孫　增　同
      本件正本證明與原本無異
                                      書  記  官
中　　華　　民　　國　九十六　年　 十一 　月　二十一　日
                                                      Ｋ
